【裁判字號】    97,簡上,13
【裁判日期】    970422
【裁判案由】    損害賠償
【裁判全文】
臺灣桃園地方法院民事判決              97年度簡上字第13號
上  訴  人    丁○○
訴訟代理人    丙○○
被上訴人      財團法人私立中原大學
法定代理人    甲○○
被上訴人      戊○○
上列二人之共
同訴訟代理人  己○○    住同上
被上訴人      乙○○    住同上
上列當事人間請求損害賠償事件，於民國97年4 月1 日辯論終結
，本院判決如下：
    主  文
上訴駁回。
第二審訴訟費用由上訴人負擔。
    事實及理由
一、本件上訴人起訴主張被上訴人戊○○為被上訴人財團法人私
    立中原大學（以下簡稱為私立中原大學）之校長，而被上訴
    人乙○○為被上訴人私立中原大學之辦理轉學考試承辦人員
    。而上訴人自民國88年8 月16日入伍至95年6 月1 日退伍為
    止，在營服役期間近6 年10月，退伍後為繼續深造，報考被
    上訴人私立中原大學於95年度舉辦之轉學考試，原始成績為
    85 分 ，排名215 名，依教育部頒佈之退伍軍人報考高級中
    學以上學校優待辦法第3 條第1 項第1 款前段：「在營服役
    期間5 年以上，退伍後未滿1 年者，依其採計考試科目成績
    原始總分增加百分之25」之規定，上訴人應享加分25% 之優
    惠，經加分後成績為106.25分，排名可進升至106 名，應有
    入學資格，惟被上訴人無視於上開法令規定，以「在營服役
    5 年不包括就學期間」、「上訴人所提退伍除役名冊影本，
    不符合加分25% 之資格」為由，拒不依法給予加分25% ，而
    僅加分8%，致使上訴人未能順利入學，依前開優待辦法第3
    條第2 項之規定：「依前項各款加分優待錄取之學生，無論
    已否註冊入學，均不得再享受本辦法之優待。」，被上訴人
    未能依法加分而准許上訴人入學，已不法侵害上訴人之人格
    權，故上訴人爰依侵權行為之法律關係提起本件訴訟，並聲
    明：（1） 請求被上訴人應連帶給付上訴人損害賠償金新臺
    幣（下同）50萬元。（2） 被上訴人應於報紙刊登道歉啟事
    。原審則以被上訴人私立中原大學為法人，無故意過失之侵
    權行為能力，故不負侵權行為損害賠償責任；且上訴人並無
    身體、健康、名譽、自由、信用、隱私、貞操等法律明文特
    定人格權受損，上訴人未能說明所謂「未能入學」究屬何種
    人格權受侵害？且情節如何重大？等理由，駁回上訴人於原
    審之訴。上訴人對此不服提起上訴，併同時追加被上訴人私
    立中原大學之校長戊○○及乙○○為當事人，主張因被上訴
    人不依規定讓上訴人入學，造成上訴人無法就學及工作，伊
    當然受有財產上之損害，而上訴人請求50萬元之損害，其中
    有25萬元為財產上損害，其餘25萬元為人格權受損之非財產
    權損害等語，並聲明：（1） 請求廢棄原審判決。（2） 被
    上訴人應連帶給付上訴人50萬元。（3） 被上訴人應於中國
    時報、聯合報、自由時報及蘋果日報任何一報之全國版任一
    面刊登道歉啟事。
二、被上訴人則以：上訴人於報考95年度轉學考試時，未能提出
    「初任官人事命令、初任官任官令或軍事校院畢結業證書等
    足資證明其服役起始時間之文件」，僅於96年1 月5 日陳情
    時，隨附「聯合後勤司令部民國95年6 月退伍除役名冊」，
    依該名冊記載上訴人服役年資為4 年16日，被上訴人乃依高
    級中學以上學校優待辦法第3 條第1 項第2 款等規定，給予
    加分8%之優惠，由於上訴人不符合「在營期間5 年以上」之
    規定，再依教育部函覆上訴人之96年7 月10日台高（一）字
    第0960104298A 號函文內容：「台端係於91年7 月11日初任
    少尉官階，95年6 月1 日退伍，實際在營服役年資3 年10月
    20日…，綜上，台端於95學年度報考轉學考試，依法應給予
    加總分8%之升學優待，爰中原大學所核之優待標準無誤」，
    依教育部之函文被上訴人給予上訴人加分8%之升學優惠應屬
    正確，並無不法，被上訴人並未侵害上訴人任何財產權及非
    財產權等語置辯，並聲明：駁回上訴人之上訴。
三、程序方面：
（一）本件被上訴人私立中原大學之法定代理人為甲○○，但上
      訴人在原審誤將校長戊○○列為被上訴人私立中原大學之
      法定代理人，在本院請求更正為甲○○，核無不可，應准
      許之。
（二）按訴之變更或追加，非經他造同意，不得為之。但在第25
      5條第1項第2款至第6款情形，不在此限，此民事訴訟法第
      446條第1項定有明文。而民事訴訟法第255條第1項第5款
      明文規定：該訴訟標的對於數人必須合一確定時，追加其
      原非當事人之人為當事人者。經查：本件上訴人主張被上
      訴人戊○○既為私立中原大學校長，乙○○為轉學考試之
      承辦人員，未依規定給予上訴人轉學考試加分25% ，致使
      上訴人無法入學云云，自應負共同侵權行為責任云云，揆
      諸上揭規定，本件被上訴人等是否負連帶賠償責任，應屬
      合一確定，故上訴人追加被上訴人戊○○、乙○○為當事
      人，合於條文之規定，應准許之，此合先敘明。
四、實體方面：
（一）本件上訴人主張伊參加被上訴人私立中原大學於95年度舉
      辦之轉學考試，原始成績為85分，排名215 名，嗣後沒有
      錄取入學之事實，為雙方所不爭執，並業據上訴人提出中
      原大學95學年度轉學生考試成績單1 紙可查（見原審卷第
      7 頁），自堪信為真實。
（二）上訴人主張被上訴人未依教育部所頒布之退伍軍人報考高
      級中學以上學校優待辦法第3 條第1 項第1 款前段：「在
      營服役期間5 年以上，退伍後未滿1 年者，依其採計考試
      科目成績原始總分增加百分之25」之規定，給予上訴人加
      分百分之25，構成侵害上訴人之財產及人格權云云。此為
      被上訴人所否認，並以上訴人雖為退伍軍人，但並未達「
      在營期間5 年以上」，僅能給予加分百分之8 之優惠等語
      抗辯。故本件審究之重點乃在於上訴人是否符合退伍軍人
      報考高級中學以上學校優待辦法第3 條第1 項第1 款前段
      所謂「在營服役期間5 年以上」之規定？茲說明如下：
 （1）按退伍軍人於退伍後3年內報考高級中等以上學校，除研
      究所、學士後各學系、回流教育中之進修學士班、在職專
      班外，其參加登記 (考試)分發入學或轉學考試，考試成
      績加分優待，依下列規定辦理：參加其他入學方式者，由
      各校酌予考量優待。一、在營服役期間5 年以上，退伍後
      未滿1 年者，依其採計考試科目成績原始總分增加百分之
      25 ； 退伍後1 年以上，未滿2 年者，依其採計考試科目
      成績原始總分增加百分之20；退伍後2 年以上，未滿3 年
      者，依其採計考試科目成績原始總分增加百分之15。二、
      在營服滿義務役法定役期，其役期未滿5 年者，依其採計
      考試科目成績原始總分增加百分之8 ，此退伍軍人報考高
      級中等以上學校優待辦法第3 條第1 項定有明文。
 （2）經查：本件上訴人是否符合「在營服役期間5年以上」之
      要件？上訴人不服被上訴人私立中原大學之加分標準，因
      向教育部陳情，教育部向國防部調查後函覆上訴人之內容
      為：「本部以台高（一）字第0960 075253 號函轉請國防
      部協助查證，經該部以阮禱字第0960 003075 號函回覆以
      ：台端係於91年7 月11日初任少尉官階，95年6 月1 日退
      伍，實際在營服役年資計3 年10個月又20日；綜上，台端
      於95學年度報考轉學考試，依法應給予加總分8%之升學優
      待，爰中原大學所核之優待標準無誤，大葉大學誤核給分
      總分25 %之優待資格係屬違法疏失，本部將另予糾正」，
      此有教育部函文1 紙附卷可查（見原審卷第13頁）。足見
      ，依主管機關教育部及國防部之解釋，上訴人之在營服役
      年資為3 年10個月又20日，依規定僅能加分百分之8 ，上
      訴人另外所報考之大葉大學加分百分之20之核定乃屬錯誤
      。而上訴人一直爭執其自88年8 月16日起至91年7 月11日
      止在中正理工學院就學期間應合併計入「在營服役期間」
      云云。惟教育部對此亦函覆上訴人：「按旨揭優待辦法第
      5 條第2 項規定『在營服役5 年以上退伍軍官，其退伍時
      軍階為上尉以下者，應附繳初任官人事命令、初任官任官
      令或軍事校院畢結業證書等足資證明其服役起始時間之文
      件』，究其立法意旨，係指在營服役5 年以上退伍軍官，
      須以初任官人事命令、初任官任官令或軍事校院畢結業證
      書登載時間點，作為在營服役起始時間之證明.... 承 上
      ，旨揭優待辦法已明定在營服役期間之起計方式、時間長
      短與加分優待比例之標準，所請釋示軍事校院學生就學期
      間是否兼具軍人身分，實與加分優待資格認定無涉」（見
      原審卷第14頁），故依教育部之函示，所謂「在營服役期
      間」，係以初任官日起計至退伍日期。易言之，軍事校院
      之就學期間，並不計入所謂「在營服役期間」內，此已甚
      明。再觀乎上訴人提出之聯合後勤司令部95年6 月退伍除
      役名冊，記載上訴人任官日期至退除生效日為91年7 月11
      日起至95年6 月1 日，服役全年資為4 年16日，有該名冊
      1 紙附卷可查（見原審卷第4 頁）。綜上所述，無論以聯
      合後勤司令部之退伍除役名冊或者教育部之函文，上訴人
      在營服役期間均未滿5 年，依據退伍軍人報考高級中學以
      上學校優待辦法第3 條第1 項第2 款之規定，上訴人在營
      服役期間均不滿5 年，僅能加計原始總分百分之8 ，本件
      被上訴人所為加分之優待並無違背上述條文之規定，自無
      上訴人所稱不法侵害上訴人權利之情事存在。
五、綜據上述，本件上訴人起訴主張被上訴人私立中原大學、校
    長戊○○、承辦人員乙○○未依退伍軍人報考高級中等以上
    學校優待辦法之規定，給予上訴人加分百分之25之優待，致
    使上訴人無法入學，侵害上訴人之入學權，造成上訴人財產
    上及非財產之損害，應賠償上訴人50萬元及應於中國時報、
    聯合報、自由時報及蘋果日報任何一報之全國版任一面刊登
    道歉啟事，於法無據，應駁回之。原審所為上訴人敗訴之判
    決，雖與本院理由不同，但判決結果核無不合。上訴意旨指
    摘原判決不當，求予廢棄改判，為無理由，應予駁回之。
六、本件為判決之基礎已臻明確，兩造其餘主張、陳述均與本件
    之結論無礙，爰不再一一論述，附此敘明。
七、據上論結，本件上訴為無理由，依民事訴訟法第436條之1第
    3 項、第449條第1項、第78條，判決如主文。
中    華    民    國    97    年    4    月    22    日
                        民事第一庭審判長法 官  郭琇玲
                                        法 官  林哲賢
                                        法 官  田玉芬
本判決不得上訴。
中    華    民    國    97    年    4    月    22    日
                                       書記官  李麗娟


司法院資訊處製作；財團法人民間司法改革基金會備份。
